最　高　行　政　法　院　判　決
　　　　　　　　　　　　　94年度判字第00587號
再 審原 告　乙○○
送達代收人　丙○○
再 審被 告　南投縣政府稅捐稽徵處
代　表　人　甲○○
上列當事人間因土地增值稅事件，再審原告對於中華民國92年9
月12日本院92年度判字第01208號判決，提起再審之訴，其中關
於行政訴訟法第273條第1項第1款部分，本院判決如下：
　　主  文
再審之訴駁回。
再審訴訟費用由再審原告負擔。
　　理  由
一、按行政訴訟法第273條第1項第1款所謂適用法規顯有錯誤，
    係指原判決所適用之法規與該案應適用之現行法規相違背，
    或與解釋判例有所牴觸者而言。至於法律上見解歧異，再審
    原告對之縱有爭執，要難謂為適用法規錯誤，而據為再審之
    理由。
二、本件再審原告因土地增值稅事件，對於本院92年度判字第12
    08號判決，提起再審之訴，略謂：再審原告所欠罰款為新台
    幣（下同）1,895,500元，而遭再審被告禁止處分之財產公
    告現值為10,818,000元，顯然違反行政程序法第7條規定之
    比例原則。又再審原告所購置農地自始至終均符合土地稅法
    第39條之2規定免徵土地增值稅之要件，再審原告於上訴狀
    已指明原判決未依職權查明再審原告所提出之證據，惟上訴
    審仍未查明予以判決發回更審，重新調查，有違稅捐稽徵法
    第28條規定。系爭罰鍰處分適用法令錯誤，依據稅捐稽徵法
    第28條規定，再審被告應將再審原告已繳罰鍰及執行費加計
    利息退還，爰依行政訴訟法第273條第1項第1款提起再審等
    語。
三、經查再審原告係於民國八十二年六月十九日承買南投縣埔里
    鎮○里段○○○○段第五一五之一地號農地乙筆，違反土地
    稅法規定，經再審被告依法科處原免徵土地增值稅額兩倍之
    罰鍰計七、四九五、八○○元（計至百元），再審原告不服
    ，循行政救濟程序訴經改制前行政法院於八十五年一月十一
    日以八十五年度判字第四七號判決駁回原告之訴確定後，該
    項罰鍰業由再審原告分期繳納五、六○○、○○○元在案，
    惟尚欠罰鍰金額一、八九五、八○○元，再審原告未續行依
    期繳納，再審被告乃依法移送強制執行，經法務部行政執行
    署彰化執行處以九十年土稅執特專字第一三六○號通知請再
    審原告繳納或到案。嗣再審原告向再審被告申請撤銷該項執
    行及再審被告八十五年二月十六日投稅法字第九四四六號囑
    託禁止處分不動產及設定他項權利登記書暨發還已繳罰鍰五
    、六○○、○○○元及執行費一八、七○○元並其利息，案
    經再審被告以九十年五月二十九日投稅法第二二○一四號函
    復否准所請。再審原告提起訴願，遭決定駁回，遂提起行政
    訴訟，經臺中高等行政法院以其訴為無理由，判決駁回，提
    起上訴，復經本院以九十二年度判字第一二○八號判決駁回
    其上訴，理由略謂：「原判決認定被上訴人禁止上訴人處分
    系爭農地時系爭農地之價值，已指出其所憑之證據及心證之
    理由，無違證據法則，為其事實審職權之正當行使，難指為
    違法。況被上訴人禁止處分系爭農地，為八十五年間事，原
    在於保全本案罰鍰全部之執行，當時上訴人未對禁止處分系
    爭農地之行政處分提起行政救濟予以撤銷，現本案罰鍰尚未
    繳清，仍有保全必要，原判決維持原處分否准上訴人申請撤
    銷，亦無不合。本案罰鍰處分經上訴人循序提起行政訴訟，
    由本院判決駁回其訴確定，上訴人猶執詞其不應受罰鍰處分
    ，自非可採。原判決說明本案罰鍰經行政訴訟判決業已確定
    ，上訴人猶主張不應受罰之事由，指罰鍰處分適用法令錯誤
    而請求退款，不合稅捐稽徵法第28條規定請求退還已繳款項
    之要件，實屬正當」等語，再審原告即針對上開判決理由依
    行政訴訟法第273條第1項第1款，提起再審之訴。惟按「除
    別有規定外，最高行政法院應以高等行政法院判決確定之事
    實為判決基礎」，行政訴訟法第254條第1項定有明文，故上
    開本院九十二年度判字第一二○八號確定判決以「原判決認
    定被上訴人禁止上訴人處分系爭農地時系爭農地之價值，已
    指出其所憑之證據及心證之理由，無違證據法則，為其事實
    審職權之正當行使，難指為違法」，維持原審判決所為「被
    告囑託埔里地政事務所就系爭土地禁止處分與設定他項權利
    ，於法有據，並無違誤」之認定，乃法律審職權之正當行使
    ，自無適用法規顯有錯誤可言，至於再審意旨指摘原判決漏
    未斟酌其所提出之土地登記謄本及地價證明書部分，本院另
    行裁定移送臺中高等行政法院審理。又上開本院九十二年度
    判字第一二○八號判決認本案罰鍰經行政訴訟判決業已確定
    ，上訴人猶主張不應受罰之事由，指罰鍰處分適用法令錯誤
    而請求退款，不合稅捐稽徵法第28條規定請求退還已繳款項
    之要件等語，乃揭示：系爭罰鍰處分既經行政訴訟判決確定
    ，即有既判力，當事人不能依據稅捐稽徵法第28條規定請求
    退還已繳款項之見解。準此見解，對於有既判力之罰鍰處分
    ，當事人既不能依稅捐稽徵法第28條請求退款，行政法院於
    此類退款訴訟即無斟酌當事人就該罰鍰處分所提出之證據資
    料之必要。徵諸本院72年判字第336號判例要旨：「為訴訟
    標的之法律關係，於確定之終局判決中已經裁判者，就該法
    律關係有既判力，當事人不得以該確定判決事件終結前所提
    出或得提出而未提出訴之其他攻擊防禦方法，於新訴訟為與
    該確定判決意旨相反之主張，法院亦不得為反於該確定判決
    意旨之裁判」及其基礎事實，系爭罰鍰處分既經行政訴訟判
    決確定，當事人即不得於請求退款之新訴訟提出反於該確定
    判決意旨之主張，行政法院亦不得為反於該確定判決意旨之
    裁判，則對於當事人就該罰鍰處分所提出之證據資料，亦無
    加以斟酌之必要。故原判決未斟酌再審原告於本件請求退款
    之行政訴訟中所提出有關爭執罰鍰處分之證據資料，核與本
    院72年判字第336號判例意旨相符，自無適用法規錯誤可言
    。且再審原告於本件請求退款之行政訴訟中所提出有關爭執
    罰鍰處分之證據資料，早於其另案對系爭罰鍰處分之確定判
    決提起再審之訴中主張過，但經本院認其再審無理由，以85
    年判字第2410號判決駁回在案，併此明。從而再審原告起
    訴主張本件原確定判決有行政訴訟法第273條第1項第1款之
    再審事由提起再審之訴，揆諸首揭說明，殊難認有再審理由
    ，應予駁回。
據上論結，本件再審之訴為無理由，爰依行政訴訟法第278條第
2項、第98條第3項前段，判決如主文。
中    華    民    國    94    年    5     月    5     日
                  第五庭審判長法  官　趙　永　康
                              法  官　鄭　淑　貞
                              法  官　黃　淑　玲
                              法  官　侯　東　昇
                              法  官  林  文  舟
以  上  正  本  證  明  與  原  本  無  異
中    華    民    國    94    年    5    月    5      日
　　　　　　　　　　　　　　　書記官　彭　秀　玲
